【裁判字號】    98,交聲,1827
【裁判日期】    981027
【裁判案由】    交管條例聲異
【裁判全文】
臺灣板橋地方法院交通事件裁定        98年度交聲字第1827號
原處分機關  交通部公路總局臺北區監理所
異  議  人
即受處分人  甲○○
代  理  人  謝承恩
上列受處分人因違反道路交通管理處罰條例案件，對於交通部公
路總局臺北區監理所民國98年6 月16日所為之處分（原處分：北
監自裁字第裁40-Z00000000號），聲明異議，本院裁定如下：
    主      文
異議駁回。
    理      由
一、本件原處分意旨略以：異議人即受處分人甲○○所有之車號
    7P-7301 號自小客車，於民國98年1 月11日8 時16分許，行
    經國道三號北向31.5公里處時，經警持雷射測速槍測得行車
    時速為每小時156 公里，該路段最高速限90公里，已超速66
    公里，警方指示該車停車受檢，該車未停車受檢，旋於中外
    車道驟然變換車道，由安坑交流道離去，內政部警政署國道
    公路警察局遂於98年1 月11日開立舉發違反道路交通管理事
    件通知單，以該車車主甲○○為被通知人逕行舉發，嗣經交
    通部公路總局臺北區監理所於98年6 月16日製作北監自裁字
    第裁40-Z00000000號違反道路交通管理事件裁決書，以異議
    人違反道路交通管理處罰條例第43條第1 項第2 款、第60條
    第2 項第1 款規定為由，分別裁處異議人罰鍰新臺幣（下同
    ）8000元、記違規點數3 點、施以道路交通安全講習及罰鍰
    900 元、記違規點數1 點等語（上開裁決書受處分人姓名誤
    載為「謝傅芳」，應予更正）。
二、本件異議意旨略以：上開車輛係由異議人之子謝承恩使用，
    謝承恩當時駕車行經國道三號安坑隧道，要右轉下安坑交流
    道時，雖有看到警車，但警方並未開啟警示燈、警報器或有
    其他攔停之動作，謝承恩並無逃避攔查之行為，且當時是上
    班時間車流量大，警方單以雷射槍測速，並無照片，無法證
    明確實是上開車輛超速，爰聲明異議等語。
三、按汽車駕駛人，駕駛汽車有下列情形之一者，處6000元以上
    24000 元以下罰鍰，並當場禁止其駕駛：二、行車速度，超
    過規定之最高時速60公里以上。汽車駕駛人違反第1 項規定
    者，應接受道路交通安全講習。道路交通管理處罰條例第43
    條第1 項第2 款、第5 項前段分別定有明文。再按汽車駕駛
    人，駕駛汽車有下列情形之一，而本章各條無處罰之規定者
    ，處900 元以上1800元以下罰鍰：一、不服從交通勤務警察
    或依法令執行交通指揮、稽查任務人員之指揮或稽查。同條
    例第60條第2 項第1 款亦有明文。又汽車駕駛人有違反該條
    例第60條第2 項第1 款、第43條情形者，除依原條款處罰鍰
    外，並分別記違規點數1 點、3 點，同條例第63條第1 項第
    1 款、第3 款亦有明定。
四、經查：
  (一)證人即本件舉發警員巫榮能已於本院審理時到庭具結證稱：
    當時伊和同事在國道三號北向31.5公里處執行取締超速的勤
    務，該處是安坑交流道槽化線位置，伊所站位置及警車所停
    位置都是在槽化線，伊用雷射槍往後測，測量方法是用雷射
    槍對準違規車的車頭測速，對準後0.3 秒，雷射槍上會顯示
    出所對準車子的車速，伊本件是對準車號7P-7301 號的中華
    紅色自小客車測速，測得時速156 公里，測距318 公尺，測
    速時該車前後左右沒有其他車輛，伊測得該車超速後，就請
    同事開啟警車的警報器和警示燈，伊本人則跑到外側車道，
    拿著指揮棒上下揮舞，就是攔查的動作，該車就直接從中外
    車道變換車道到減速車道去，直接一次跨越2 個車道，往安
    坑交流道下去，伊在揮舞指揮棒時，該超速車輛與伊之間沒
    有其他車輛，伊就是看外側車道沒有車，才敢到外側車道去
    等語（見本院98年7 月21日訊問筆錄）。查證人巫榮能與異
    議人或異議人代理人謝承恩均素不相識，並無恩怨糾紛可言
    ，業據證人巫榮能陳述明確，衡情其當無甘冒偽證罪責任意
    構陷異議人或異議人代理人違規之理；此外，復佐以證人巫
    榮能證詞內容前後一貫，並無瑕疵可指，且已提出本案測速
    時所使用之雷射測速儀檢定合格證書1 紙（檢定日期為97年
    10月13日，有效期限為98年10月31日）附卷等情，足認其證
    詞自得採為本件事實認定之論據。
  (二)再查，本件固無以錄影或照相等方式所拍攝之違規影片或照
    片可供本院審酌，惟一般警員執行交通勤務，依法並未要求
    恆須錄影或以照相存證，且因超速之違規情形稍縱即逝，倘
    要求值勤警員或舉發機關緊急錄影或照相，並須以此為證，
    實強其所難。因此，本院認雖無現場違規之影片或照片另為
    佐證，但案發當時之現場舉發警員巫榮能既已到庭證述如前
    ，堪認其所為證述已足資佐證上開車輛確有前揭違規之事實
    。則上開車輛既有違反道路交通管理處罰條例第43條第1 項
    第2 款、第60條第2 項第1 款規定之情形，且於違規當時係
    高速行駛、快速變換車道而由安坑交流道離去，若警方此時
    要追逐該車將之攔停舉發，極易造成交通事故，是本件顯有
    當場不宜攔截製單舉發之情形，依道路交通管理處罰條例第
    7 條之2 之規定，自得對汽車所有人即異議人逕行舉發處罰
    。是異議人空言否認有前揭違規之情形云云，尚難採信。
五、綜上所述，異議人所有之上開自小客車有於前開時、地超速
    行駛（超過規定之最高時速60公里以上），且不服從交通勤
    務警察稽查之違規事實明確。原處分機關因而於98年6 月16
    日製作北監自裁字第裁40-Z00000000號違反道路交通管理事
    件裁決書，依道路交通管理處罰條例第43條第1 項第2 款、
    第5 項前段、第60條第2 項第1 款、第63條第1 項第1 款、
    第3 款之規定，就超速部分裁處異議人罰鍰8000元、記違規
    點數3 點並施以道路交通安全講習，就不服稽查部分裁處異
    議人罰鍰900 元並記違規點數1 點，核無違誤，本件異議為
    無理由，應予駁回。
六、依道路交通案件處理辦法第19條，裁定如主文。
中    華    民    國    98    年    10    月    27    日
                        交通法庭  法  官  楊筑婷
上列正本證明與原本無異。
如不服本裁定，應於裁定送達後五日內敘明抗告理由，向本院提
出抗告狀。
                                  書記官  林怡君
中    華    民    國    98    年    10    月    27    日


司法院資訊處製作；財團法人民間司法改革基金會備份。
